臺灣彰化地方法院刑事判決
                                      110 年度易字第51號
公　訴　人　臺灣彰化地方檢察署檢察官 
被　　　告　陳琪寶　男　42歲（民國00年0 月0 日生）
                    身分證統一編號：Z000000000號
                    住彰化縣○○鎮○○路0 段000 巷00號
                    （現因另案在法務部○○○○○○○○羈
                    押中）
上列被告因妨害公務案件，經檢察官提起公訴（109 年度偵字第
13891 號），本院判決如下：
    主  文
陳琪寶無罪。
    理  由
一、公訴意旨略以：被告陳琪寶於民國109 年12月3 日晚上，因
    無故攜帶違禁物品伸縮警棍、電擊器涉違反社會秩序維護法
    ，而至彰化縣○○鎮○○路0 段000 號「二林分駐所」接受員警
    許哲維等人調查。詎於同日23時30分許，陳琪寶因不滿員警
    許哲維質問其之前有拒檢逃逸情事，明知許哲維係依法執行
    警察職務之公務員且正在執行公務，竟基於侮辱公務員之犯
    意，當場以「幹你娘」等語辱罵依法執行職務之上揭員警（
    公然侮辱部分，未據告訴），因認被告陳琪寶所為，涉犯刑
    法第140 條第1 項前段之侮辱公務員罪嫌。
二、按犯罪事實應依證據認定之，無證據不得認定犯罪事實；不
    能證明被告犯罪者，應諭知無罪之判決，刑事訴訟法第154
    條第2 項、第301 條第1 項分別定有明文。又認定不利於被
    告之事實，須依積極證據，苟積極證據不足為不利於被告事
    實之認定時，即應為有利於被告之認定，更不必有何有利之
    證據。而認定犯罪事實所憑之證據，雖不以直接證據為限，
    間接證據亦包括在內；然而無論直接或間接證據，其為訴訟
    上之證明，須於通常一般之人均不致有所懷疑，而得確信其
    為真實之程度者，始得據為有罪之認定，倘其證明尚未達到
    此一程度，而有合理之懷疑存在，致使法院無從為有罪之確
    信時，即應為無罪之判決，最高法院30年上字第816 號、76
    年台上字第4986號判例可資參照。再檢察官就被告犯罪事實
    ，應負舉證責任，並指出證明之方法，刑事訴訟法第161 條
    第1項 定有明文。因此，檢察官對於起訴之犯罪事實，應負
    提出證據及說服之實質舉證責任。倘其所提出之證據，不足
    為被告有罪之積極證明，或其指出證明之方法，無從說服法
    院以形成被告有罪之心證，基於無罪推定之原則，自應為被
    告無罪判決之諭知，最高法院92年台上字第128 號判例可資
    參照。
三、另按無罪判決，並無刑事訴訟法第154條第2項「應依證據認
    定」之犯罪事實之存在。因此，同法第308條前段規定，無
    罪之判決書只須記載主文及理由；而其理由之論敘，僅須與
    卷存證據資料相符，且與經驗法則、論理法則無違即可，所
    使用之證據亦不以具有證據能力者為限，即使不具證據能力
    之傳聞證據，亦非不得資為彈劾證據使用。故無罪之判決書
    ，就傳聞證據是否例外具有證據能力，本無須於理由內論敘
    說明（最高法院100年度台上字第2980號判決意旨參照）。
    本判決既依下述理由為被告無罪之諭知，依前開說明，自無
    庸先一一論說各項證據之證據能力，先予敘明。
四、公訴意旨認被告陳琪寶涉犯上開妨害公務罪嫌，無非係以現
    場攝影影像擷圖、錄影錄音譯文暨光碟，及員警職務報告書
    、搜索扣押筆錄、扣押物品目錄表、車輛詳細資料報表等為
    其主要論據。訊據被告陳琪寶固坦承於上開時、地，曾辱罵
    「幹你娘」等情，惟堅決否認有何侮辱公務員之犯行，辯稱
    ：上開用語，是我的口頭禪，而且也不是針對員警辱罵，是
    因為我的朋友駕駛我的車子違規逃逸，員警放影片給我看，
    我對著螢幕罵我的朋友等語。
五、經查：
  ㈠被告陳琪寶於前揭時、地有為上開言語乙節，業經被告坦白
    承認，並有現場攝影影像擷圖、錄影錄音譯文暨光碟等在卷
    可稽，堪信屬實。又員警許哲維、黃詠仁、李培瑄等人，於
    109年12月3日下午21時14分許，在彰化縣○○鎮○○路0段000號
    前執行巡邏勤務，發現曾拒檢逃逸之車號000-0000號自小客
    車停在該處，遂當場查驗該車，並查獲被告陳琪寶攜帶違禁
    物品電擊器、伸縮警棍各1支，以被告陳琪寶違反社會秩序
    維護法第63條規定逕行通知其至二林分駐所製作筆錄說明，
    員警許維哲製作筆錄時，另詢問陳琪寶是否另於109年11月1
    日駕駛該車拒檢逃逸，並當場撥放該日影片供被告陳琪寶指
    認等情，有員警職務報告書、車輛詳細資料報表各1份，及
    彰化縣警察局芳苑分局搜索扣押筆錄、扣押物品目錄表各2
    紙附卷可憑，是許哲維當時係執行職務之公務員等節，亦可
    認定。是以，本案被告所為是否構成刑法第140條第1項前段
    之侮辱公務員罪，應審酌被告口出前開言語，是否係針對執
    行公務之員警而來。
  ㈡參諸卷附之現場監視錄影光碟製作之錄音譯文（參偵卷第35-
    37頁）：「陳琪寶手持行動電話通話中。（語意不詳）巡佐
    許哲維：你自己說，你身上還有沒有危險物品？（台語）被
    告陳琪寶：沒有。巡佐許哲維：啊？陳琪寶手持行動電話通
    話中。（語意不詳）巡佐許哲維：什麼欸？你說什麼？陳琪
    寶手持行動電話通話中。（語意不詳）被告陳琪寶：我又沒
    有違規啊？巡佐許哲維：你跑給我追耶？沒有違規？你說什
    麼？（台語巡佐許哲維：來看錄影。我給你看錄影，來我給
    你看。陳琪寶手持行動電話通話中。（語意不詳）警員林威
    助：你現在先不要講電話。（台語）警員林威助：偵查不公
    開，你等等多一條我跟你講。警員林威助：你可以...（語
    意不詳）巡佐許哲維：我跟你講。副所長李育全：先生你今
    天會被帶回來就是因為你無故持有警棍。警員林威助：配合
    一下。好不好。巡佐許哲維：你身上有沒有危險物品。我們
    現在來派出所囉。自己拿出來。被告陳琪寶：我要等律師來
    。然後讓他親自拿給你看。警員林威助：好啦，你坐啦。巡
    佐許哲維：你現在就拿出來麻。對不對。律師…被告陳琪寶
    ：… （語意不詳）。巡佐許哲維：來你過來看。你過來看誰
    跑給我追。你過來看。被告陳琪寶：是今天？那不是我啦。
    巡佐許哲維：我哪知道是誰。11月1 號啦。被告陳琪寶：不
    是我啦。警員黃詠仁：同一台車子嘛。巡佐許哲維：這一台
    啊。被告陳琪寶：你看是不是我啊。巡佐許哲維：看得到才
    有鬼喔？被告陳琪寶：幹你娘。那個‧‧‧巡佐許哲維：你罵
    什麼？罵什麼？罵什麼？被告陳琪寶：我知道那個是誰。我
    知道是啦。那一天有跟我說。警員黃詠仁：你說什麼？（台
    語）被告陳琪寶：我說你娘‧‧他有跟我講。巡佐許哲維：罵
    什麼東西。被告陳琪寶：他那天有跟我說。我知道是哪一個
    。我知道是誰。巡佐許哲維：他罵？警員黃詠仁：我有錄影
    啊。巡佐許哲維：罵什麼？警員黃詠仁：你剛剛罵什麼？巡
    佐許哲維：來啊。我要上銬喔。我要逮捕附帶搜索喔。我跟
    你講自己拿出來。」，復經本院審理時當庭勘驗現場監視錄
    影光碟，勘驗結果略以：被告口出「幹你娘」時候，臉係朝
    向螢幕且聲音平和，並有手指螢幕的動作，此有本院勘驗筆
    錄1份在卷可稽。堪認被告口出：「幹你娘」時，確實係朝
    向螢幕，且聲調微小，語氣溫和，同時做出手指螢幕的動作
    ，並接續說出「那個‧‧‧」，此外並無其他額外肢體動作或
    表情激動之情形。
  ㈢另經比對上開錄音內容被告前後言論整體觀察，係出於巡佐
    許哲維認定被告陳琪寶另於109年11月1日駕駛上開車輛違規
    逃逸，而撥放當日違規錄影時，被告一再表示並沒有於該日
    駕駛上開車輛違規逃逸，並數度表明是其朋友駕駛該車，其
    口出「幹你娘」時候臉係朝向螢幕，且聲音平和，並有手指
    螢幕的動作，接續說出「那個‧‧‧」，顯見被告辯稱口出上
    開言語，係針對螢幕內播放之內容，即被告聲稱當日駕駛該
    車的朋友，而非針對當場執行公務之員警等語，尚非無據。
  ㈣按侮辱公務員罪之成立，除行為人在客觀上於公務員依法執
    行職務時，有當場侮辱之事實外，尚須行為人行為時主觀上
    有貶損公務員人格、或毀損名譽之故意，始能成立。是否有
    侮辱公務員之故意，應參酌行為人之動機、目的、智識程度
    、慣用之語言、當時所受之刺激、所為之用語、語氣、內容
    及連接之前後文句統合觀之，非得以隻言片語而斷章取義。
    尤應著重行為人與被害人間之關係、行為時之客觀情狀、行
    為地之方言或語言使用習慣等事項，依社會一般人對於語言
    使用之認知，進行客觀之綜合評價，不宜僅著眼於特定之用
    語文字，即率爾論斷。本件綜合前述全盤情狀，被告雖於上
    揭時、地脫口說出「幹你娘」一詞，惟綜觀其前後語意，當
    時被告並非針對依法執行職務之員警辱罵；再審究被告口出
    「幹你娘」之前因，係因員警播放違規逃逸影片供被告指認
    ，被告否認駕駛該車，並表示知道當日駕駛該車之人；復參
    酌被告當時口出「幹你娘」時之語氣平和，並做出手指螢幕
    的動作，是被告口出「幹你娘」一詞之當下客觀情狀，尚難
    認係針對依法執行職務之公務員所為之辱罵。是本院自難憑
    前揭證據，認定被告主觀上並無侮辱公務員之犯罪故意。揆
    諸前揭說明，應認被告所為與刑法侮辱公務員罪之構成要件
    尚有未合，不得逕以該罪相繩。
六、綜上所述，依公訴人所舉證據尚不足說服本院確信被告陳琪
    寶有侮辱公務員犯行，復查無其他積極證據可資證明被告確
    有公訴人所指上開犯行，基於「無罪推定」原則，自應對被
    告為無罪之諭知。
據上論斷，應依刑事訴訟法第301條第1項，判決如主文。
本案經檢察官劉智偉提起公訴，由檢察官林佳裕到庭執行職務。
中    華    民    國   110    年    3     月    23    日
                         刑事第一庭   法  官  紀佳良
以上正本證明與原本無異。
如不服本判決應於收受判決後20日內向本院提出上訴書狀，並應
敘述具體理由；其未敘述上訴理由者，應於上訴期間屆滿後20日
內向本院補提理由書（均須按他造當事人之人數附繕本）「切勿
逕送上級法院」。
告訴人或被害人對於判決如有不服具備理由請求檢察官上訴者，
其上訴期間之計算係以檢察官收受判決正本之日期為準。
中　　華　　民　　國　　110 　年　　3 　　月　　23　　日
                                      書記官　葉惠英